【裁判字號】    98,事聲,147
【裁判日期】    990308
【裁判案由】    消債聲明異議
【裁判全文】
臺灣高雄地方法院民事裁定             98年度事聲字第147號
異  議  人  遠東國際商業銀行股份有限公司
法定代理人  乙○○
相  對  人  甲○○
上列聲明人即債權人對於本院司法事務官於民國98年10月24日所
為98年度司執消債更字第134 號認可更生方案裁定聲明異議，本
院裁定如下：
    主  文
異議駁回。
程序費用由聲請人負擔。
    理  由
一、聲明意旨略以：相對人主張每月尚應繳交房貸而無法提高更
    生方案之還款金額為明顯不合理之訴求，蓋相對人名下之房
    產乃資產之一部分，其主張每月繳交之房貸亦可視為儲蓄行
    為，更生方案獲得認可，即意味債務人僅需還款（下同）76
    8,000 元便可免除約156 萬元之無擔保債務，又得以保有名
    下房產，遑論其名下之房產價值將隨相對人每月所繳交之房
    貸而增加。再者，原裁定以公告現值認定房產價值不足清償
    有擔保債權亦顯有未洽，嚴重影響各債權行公平受償之機會
    ，原裁定認可顯非公允，爰依法提出異議，並聲明：廢棄原
    裁定。
二、按消費者債務清理條例（下稱消債條例）之制定，其立法目
    的，在於使陷於經濟上困境之消費者，得分別情形依本條例
    所定重建型債務清理程序（更生）或清算型債務清理程序（
    清算）清理債務，藉以妥適調整其與債權人及其他利害關係
    人之權利義務關係，保障債權人之公平受償，並謀求消費者
    經濟生活之更生機會，從而健全社會經濟發展。是以更生程
    序係以債務人將來收入作為償債來源，債務人將來如無繼續
    性或反覆性收入之可能，即無履行更生方案之可能，法院自
    不應認可更生方案；或者債務人負債總額若過大，其因更生
    程序而被免責之負債額即相對提高，此對債權人造成之不利
    益過鉅，為保障債權人之權益，法院應不認可更生方案，此
    觀消債條例第1 條、63條第1 項第5 及6 款之立法理由自明
    。從而若無上述應不認可之情形，於債務人有固定收入，而
    其免責債務額又非過高情況下，自應准予進入更生程序清理
    債務，藉以調整其與債權人及其他利害關係人之權利義務關
    係，除可保障債權人公平受償外，並謀債務人生活更生機會
    。
三、相對人聲請更生，前經本院以97年度消債更字第1574號裁定
    開始更生程序，相對人並提出自更生方案裁定確定之翌日起
    8 年，分96期，按月分期攤還8,000 元，總清償金額為768,
    000 元，清償成數為49.08%之更生方案（下稱系爭更生方案
    ），經本院司法事務官以系爭更生方案係屬允當可行，予以
    認可。經查：
  (一)相對人自承責屋經營個人美髮工作室，每月平均淨利約為22
    ,691元，有財產及收入狀況報告書、財政部台灣省南區國稅
    局高雄縣分局南區國稅高縣三字第0970050476號函、財政部
    高雄市國稅局綜合所得稅各類所得資料清單在卷可參，應堪
    認定。
  (二)又相對人每月尚須固定支付中信商銀房屋貸款11,189元，業
    據其提出國宅貸款還款交易明細為佐，堪認為真實。是相對
    人每月平均收入僅22,691元，仍自願按月清償8,000 元，足
    見相對人每月必要之生活費用及房貸費用，僅約14,691元（
    22,691-8,000=14,691 元），倘參諸98年度高雄市每人每月
    最低生活費用為11,309元以觀，足見相對人已盡力減低個人
    生活費用支出，以攤還負債。
  (三)再者，相對人名下雖保有自用住宅，惟此乃立法者為使負有
    自用住宅借款債務而瀕臨經濟困境之債務人，不必喪失其賴
    以居住之自用住宅而重建經濟生活，所特設自用住宅借款特
    別條款之立法考量，此觀消債條例衣第54條規定自明，自非
    適用法律之司法機關所得審酌，依此立法意旨，再參酌高雄
    市每人每月最低生活費用係11,309元，相對人每月最低生活
    費用若以此為標準，則相對人用以支付房貸之費用，應僅為
    3,382 元（22,6 91-8,000-11,309= 3,382 元），與時下一
    般租屋者之租金標準相比，亦非奢侈，並無過度之不當情形
    ，應認係個人住居之基本生存要求，尚屬合理，自應容許本
    件相對人繼續支付房貸保有自用住宅，而不得要求其變賣償
    債。是相對人名下房產價值縱高於公告現值，而足以清償擔
    保債權，參照前開說明，仍不得強求相對人變賣自用住宅償
    債，則異議人主張：相對人名下房產價值，非僅為公告現值
    云云，對於更生方案是否公允即不生影響。
  (四)另參酌債務人願將所提出更生方案之清償期限延長為8 年，
    以提高其清償之成數；及債務人更生方案之還款金額已達債
    務總額之49.08%，已相當程度保障債權人之利益及公平受償
    之機會等情形；且債務人亦無本條例第64條第2 項及第63條
    規定之應不認可更生方案之情形，而認可債務人所提出之更
    生方案，其上開認可之裁定，尚稱公允、適當及可行，並符
    合上開法條之規定，自無不當。
四、綜上所述，司法事務官斟酌相對人所提更生方案為公允、適
    當、可行，且查無相對人有消債條例第63條或第64條第2 項
    所定不應認可之消極事由存在，逕依同條例第64條第1 項裁
    定認可系爭更生方案，經核於法並無不合。聲明人猶執前詞
    指摘原裁定不當，係無理由，應予駁回。
五、依消費者債務清理條例第15條、民事訴訟法第240 條之4 第
    3 項後段，裁定如主文。
中    華    民    國    99    年    3     月    8     日
                  民事第五庭  法  官  李育信
上為正本係照原本作成。
如不服本裁定，應於裁定送達後10日內，以書狀向本院提出抗告
，並繳納抗告費新臺幣1 千元。
中    華    民    國    99    年    3     月    8     日
                              書記官  林玉珊

司法院資訊處製作；財團法人民間司法改革基金會備份。
